臺灣高等法院臺南分院刑事裁定
111年度毒抗字第550號
抗  告  人
即  被  告  陳易宗


上列抗告人因聲請觀察勒戒案件，不服臺灣臺南地方法院中華民
國111年7月5日裁定（111年度毒聲更一字第10號）提起抗告，本
院裁定如下：
    主  文
抗告駁回。
    理  由
一、本件抗告意旨略以：抗告人即被告陳易宗(以下稱被告)不慎
    觸犯毒品案件，家中經濟狀況不佳，僅被告1人賺錢扶養3名
    子女，被告配偶在家照顧子女，住處亦是向人承租，被告若
    入勒戒所執行觀察勒戒無法工作，家中經濟來源頓失，子女
    將餓死，請求撤銷原裁定。
二、原裁定意旨略謂：被告於聲請意旨所載時、地，以燒烤後吸
    食煙霧之方式施用第二級毒品甲基安非他命1次之犯行，業
    據被告自白不諱，且有勘察採證同意書、臺南市政府警察局
    第二分局偵辦毒品危害防制條例案送驗尿液年籍對照表（編
    號：000Z000）、臺南市政府衛生局濫用藥物尿液檢驗結果
    報告（檢體名稱：000Z000）、自願受搜索同意書、臺南市
    政府警察局第二分局搜索扣押筆錄與扣押物品目錄表附卷可
    稽，被告施用甲基安非他命之犯行應堪認定。被告未曾因施
    用毒品案件經送觀察、勒戒或強制戒治乙節，亦有臺灣高等
    法院被告前案紀錄表存卷可查，檢察官聲請裁定將被告送勒
    戒處所觀察、勒戒，於法要無不合，應予准許。
三、按犯毒品危害防制條例第10條之罪者，檢察官應聲請法院裁
    定，令被告入勒戒處所觀察、勒戒，其期間不得逾2月；依
    前項規定為觀察、勒戒或強制戒治執行完畢釋放後，3年後
    再犯第10條之罪者，適用前2項之規定，毒品危害防制條例
    第20條第1項、第3項定有明文。又毒品危害防制條例第24條
    第1項，採行「觀察、勒戒」與「附條件（含附命完成戒癮
    治療）之緩起訴」並行之雙軌模式，並無「附條件之緩起訴
    」應優先於「觀察、勒戒」的強制規定。而該條例規定之觀
    察、勒戒處分及附命緩起訴處分，何者對於施毒者較為有利
    ，端視在何種程序可以幫助施用毒品之人戒除施用毒品之行
    為，尚非可由法院逕行認定附命緩起訴處分對施用毒品者係
    較有利。毒品危害防制條例規定之觀察、勒戒處分，係一種
    針對受處分人將來之危險所為預防、矯正措施之保安處分，
    目的係為斷絕施用毒品者之身癮及心癮，並屬強制規定。而
    該觀察勒戒之程序，僅於下列情形可排除適用外：⑴依據毒
    品危害防制條例第24條第1項規定，於檢察官先依刑事訴訟
    法第253條之1第1項、第253條之2之規定，為附條件之緩起
    訴處分時，不適用之；⑵犯第10條之罪者，於犯罪未發覺前
    ，自動向衛生福利部指定之醫療機構請求治療，醫療機構依
    據毒品危害防制條例第21條第1項規定，免將請求治療者送
    法院或檢察機關等情，其餘就初犯或觀察勒戒、強制戒治執
    行完畢3年後再犯施用毒品罪之行為人，犯毒品危害防制條
    例第10條之罪者，檢察官即應向法院提出聲請裁定其入勒戒
    處所觀察、勒戒，且凡經檢察官聲請，法院亦僅得依法裁定
    令入勒戒處所執行觀察、勒戒，以查其是否仍有施用毒品傾
    向，並據以斷定幫助受處分人徹底戒毒之方法，尚無自由斟
    酌以其他方式替代之權，亦無因受處分人之個人或家庭因素
    而免予執行之餘地。又檢察官本得按照個案情形，依法裁量
    決定採行緩起訴之戒癮治療或觀察、勒戒，是否給予施用毒
    品者為附命完成戒癮之緩起訴處分，係屬檢察官之職權，法
    院原則上應尊重檢察官職權之行使，僅就檢察官之判斷有違
    背法令、事實認定有誤或其他裁量重大明顯瑕疵等事項，予
    以有限之低密度審查。
四、經查，被告於民國111年3月14日某時許，在不詳地點，以將
    甲基安非他命置入吸食器內，點火燒烤吸食所產生煙霧之方
    式，施用第二級毒品甲基安非他命1次犯行，業據被告於警
    詢坦承不諱(見警卷第4至5頁)，並有自願受搜索同意書、搜
    索扣押筆錄、扣押物品目錄表、扣案物品照片、臺南市政府
    衛生局濫用藥物尿液檢驗報告、勘察採尿同意書、送驗尿液
    年籍對照表存卷可參(見警卷第7至13頁、第17頁、第21至23
    頁、第27頁)，復有扣案吸食器1組可憑，堪以認定。又被告
    前因施用毒品案件，固曾於104年間經臺灣臺南地方檢察署
    檢察官以104年度毒偵字第1421號為附命戒癮治療之緩起訴
    處分，然被告於緩起訴期間再度施用第二級毒品，經臺灣臺
    南地方檢察署檢察官以105年度撤緩字第265號撤銷前揭緩起
    訴處分，並與其後施用毒品犯行，一併以105年度撤緩毒偵
    字第47號聲請簡易判決處刑，並經原審法院以105年度簡字
    第2940號判決判刑確定，有前開緩起訴處分書、撤銷緩起訴
    處分書及臺灣高等法院被告前案紀錄表在卷可稽。是以被告
    未曾受觀察、勒戒或強制戒治執行完畢之情形，依前揭說明
    ，被告本件施用毒品犯行，應依毒品危害防制條例第20條規
    定由檢察官向法院聲請觀察勒戒。從而，原審同此見解，依
    據檢察官之聲請，裁定令被告入勒戒處所觀察、勒戒，於法
    自無不合。
五、被告雖執前詞提起本件抗告。惟查，97年4月30日修正公布
    、同年10月30日施行之毒品危害防制條例第24條第1項之規
    定對於「初犯」及「3年後再犯」毒癮治療方式，採行「觀
    察、勒戒」與「緩起訴之戒癮治療」並行之雙軌模式，並無
    「緩起訴之戒癮治療」應優先於「觀察、勒戒」的強制規定
    。毒品危害防制條例規定之觀察、勒戒處分，係一種針對受
    處分人將來之危險所為預防、矯正措施之保安處分，目的係
    為斷絕施用毒品者之身癮及心癮，並屬強制規定。而該觀察
    勒戒之程式，僅於依據毒品危害防制條例第24條第1項規定
    ，於檢察官先依刑事訴訟法第253條之1第1項、第253條之2
    之規定，為附命完成戒癮治療之緩起訴處分時，不適用之，
    或犯第10條之罪者，於犯罪未發覺前，自動向行政院衛生署
    指定之醫療機構請求治療，醫療機構依據毒品危害防制條例
    第21條第1項規定，免將請求治療者送法院或檢察機關等情
    ，可排除適用外；其餘就初犯或觀察勒戒、強制戒治執行完
    畢3年後再犯施用毒品罪之行為人，犯毒品危害防制條例第1
    0條之罪者，檢察官即應向法院提出聲請裁定其入勒戒處所
    觀察、勒戒，且凡經檢察官聲請，法院亦僅得裁定令入勒戒
    處所執行觀察、勒戒，以查有無繼續施用毒品傾向，據以幫
    助受處分人即被告徹底戒毒，並無自由裁量以其他方式替代
    或得以其他原因免予或暫緩執行之餘地，本件檢察官就其裁
    量聲請原審法院令被告入勒戒處所施以觀察、勒戒之理由，
    已於111年7月1日以南檢文秋苗111毒偵1082字第1119045994
    號函敘明：「...被告曾經本署為附戒癮治療等條件之緩起
    訴處分，但因緩起訴期間再犯施用毒品案件，遭撤銷並向法
    院聲請為簡易判決處刑...是被告顯無可經由戒癮治療戒除
    毒品之可能；又被告此次施用毒品後騎乘機車闖越紅燈，已
    影響參與道路交通公眾之安全，益徵被告並無欲徹底戒除毒
    品之悔意。因此，就本件個案考量，倘本署再給予其緩起訴
    處分，對於協助施用毒品者戒除毒癮之新修法本旨顯有違背
    ...」等語，有該函文存卷可佐(見原審毒聲更一卷第25頁)
    ，足認檢察官已就被告不適宜再為拘束力較低而高度仰賴施
    用毒品者本身戒除意志之附命完成戒癮治療之緩起訴處分予
    以裁量甚明，檢察官裁量權之行使，形式上觀之並無任何違
    法或濫用裁量權之情事，法院自應予以尊重。故被告以其目
    前有正當工作，全家經濟仰賴其1人工作所得維生，若執行
    觀察勒戒，將對其家中生計產生不利影響為由，請求撤銷原
    裁定云云，並無理由。何況被告工作、生活等因素是否適於
    執行或執行之時間，乃檢察官就本案觀察、勒戒之執行指揮
    問題，自非法院所得介入或審酌，當無由因之撤銷原裁定。
六、綜上所述，原審以被告確有施用第二級毒品之犯行，因而裁
    定令被告應入勒戒處所觀察、勒戒，核其認事用法，並無違
    法或不當。抗告意旨猶執前詞提起抗告，為無理由，應予駁
    回。　　　　　　
七、依刑事訴訟法第412條，裁定如主文。
中　　華　　民　　國　　111 　年　　7 　　月　　18　　日
                  刑事第六庭    審判長法　官  張瑛宗
                                      法　官  林逸梅
                                      法　官  李秋瑩
以上正本證明與原本無異。
不得再抗告。
　　　　　　　　　　　　　　　　　　　書記官  劉紀君
中　　華　　民　　國　　111 　年　　7 　　月　　18　　日